臺灣桃園地方法院民事判決　　　　　　　99年度訴字第1408號
原　　　告　黎美君
訴訟代理人　魏雯祈律師
　　　　　　陳郁仁律師
被　　　告　徐凡玉
上列當事人間返還停車位等事件，本院於民國100 年3 月25日言
詞辯論終結，判決如下：
    主      文
被告應將坐落桃園縣桃園市○○段三四之五地號土地上，門牌號
碼為桃園縣桃園市○○路1147號至1155號臻愛一世大樓地下二層
編號六十二號及一一三號之平面停車位返還原告。
訴訟費用由被告負擔。
本判決於原告以新台幣拾萬元供擔保後，得假執行；但被告如
以新台幣玖拾萬元為原告預供擔保，得免為假執行。
    事實及理由
甲、程序方面：
    按訴狀送達後，原告不得將原訴變更或追加他訴。但被告同
    意者，不在此限。被告於訴之變更或追加無異議，而為本案
    之言詞辯論者，視為同意變更或追加；原告於判決確定前，
    得撤回訴之全部或一部。但被告已為本案之言詞辯論者，應
    得其同意。訴之撤回，被告於期日到場，未為同意與否之表
    示者，自該期日起；其未於期日到場或係以書狀撤回者，自
    前項筆錄或撤回書狀送達之日起，十日內未提出異議者，視
    為同意撤回。民事訴訟法第255 條第1 項第1 款、第2 項及
    第262 條第1 項、第4 項分別定有明文。查本件原告起訴時
    ，原係以徐凡玉、楊景華2 人為被告，並聲明：「(一)被告徐
    凡玉應將坐落桃園縣桃園市○○段34之5 地號土地上同段76
    95建號建物即桃園縣桃園市○○路1147號至1155號臻愛一世
    大樓地下二層編號62號之平面停車位返還原告，並應自民國
    99年3 月4 日起至返還上開停車位日止，按月給付原告新台
    幣（下同）3,300 元。(二)被告楊景華應將坐落桃園縣桃園市
    ○○段34之5 地號土地上同段7695建號建物即桃園縣桃園市
    ○○路1147號至1155號臻愛一世大樓地下二層編號113 號之
    平面停車位返還原告，並應自99年3 月4 日起至返還上開停
    車位日止，按月給付原告200 元。(三)願供擔保，請准宣告假
    執行。」，嗣於100 年2 月18日言詞辯論期日當庭撤回對被
    告楊景華之訴訟，此經被告楊景華同意，而原告另於同日將
    上開聲明第二項之被告變更為徐凡玉，並於100 年3 月25日
    言詞辯論期日當庭撤回上開聲明中關於不當得利部分，被告
    徐凡玉對原告所為訴之變更無異議，逕為本案之言詞辯論，
    而其就原告撤回不當得利部分雖未當庭為同意與否之表示，
    惟其既未於10日內提出異議，視為同意撤回。是原告上開所
    為訴之變更、撤回，依前揭規定意旨，自應准許之，合先敘
    明。
乙、實體方面：
一、原告主張：原告於99年2 月2 日與楊景華就其所有桃園市○
    ○段7695建號建物（門牌號碼為桃園縣桃園市○○路1155號
    12樓）、共用部分、管理中心及其基地（下稱系爭房地）之
    應有部分成立買賣契約，並於同年3 月3 日完成所有權移轉
    登記。系爭建物係坐落於臻愛一世社區中，該社區之建商即
    訴外人嘉璟建設股份有限公司（下稱嘉璟建設公司）銷售系
    爭社區之建物時，即將各個建物搭配地下樓之停車位予以銷
    售，而與各承購戶訂明停車位之使用權及其範圍，且系爭社
    區規約亦約定地下室汽機車停車空間應依嘉璟建設公司之買
    賣契約書約定使用等語，足見嘉璟建設公司與承購戶關於停
    車位之使用權及其範圍之約定，已成立共有物之分管契約。
    而原告買受之房地係由嘉璟建設公司搭配地下二樓編號62號
    汽車停車位及同樓層編號113 號之機車停車位（下合稱系爭
    停車位）進行銷售，原告既已為系爭房地之所有權人，本得
    基於分管契約而使用系爭停車位。詎楊景華明知分管契約關
    於系爭房地搭配使用系爭停車位之情事，惟其與被告為能繼
    續占用系爭停車位，竟向原告誆稱系爭房地所搭配之車位為
    地下三樓編號1 號之汽車停車位，致原告誤信，而於買賣契
    約上關於停車位使用載明位置係在地下三樓編號1 號等語。
    然系爭停車位如何管理、使用，既為分管契約所明定，則非
    經區分所有權人重為約定，分管契約之效力自不受影響，系
    爭房地搭配之停車位並不因上開記載即變更為地下三樓編號
    1 號停車位，況上開買賣契約之文字係楊景華欺瞞所致，語
    意更未有同意被告得使用系爭停車位之意，被告自不得執此
    對抗原告。被告雖提出其與楊景華於97年10月20日就停車位
    為交換使用之車位變更同意書，惟該同意書係被告與楊景華
    間之約定，僅有相對性，無從變更分管契約之內容，其效力
    亦不及原告。原告爰依民法第767 條、第821 條規定及最高
    法院91年台上字第242 號判決意旨，請求被告返還系爭停車
    位。並聲明：(一)被告應將坐落桃園縣桃園市○○段34之5 地
    號土地上同段7695建號建物即桃園縣桃園市○○路1147號至
    1155號臻愛一世大樓地下二層編號62號及113 號之平面停車
    位返還原告。(二)願供擔保，請准宣告假執行。
二、被告則以：系爭房地於建商銷售時所搭配之停車位固為系爭
    停車位，惟被告早於97年10月20日即與系爭房地所有權人楊
    景華簽訂車位變更同意書，約定系爭停車位變更為被告所有
    ，而被告所有同社區門牌號碼為桃園縣桃園市○○路1147號
    10樓建物原所搭配之停車位即地下三樓編號1 號汽車停車位
    及地下二樓編號66號機車停車位則變更為楊景華所有，且於
    99年1 月間向系爭社區管理委員會遞交上開車位變更同意書
    ，完成車位確認變更登記程序。原告於99年2 月購買系爭房
    地時，賣方楊景華已清楚告知現屋況並現場會勘汽機車所在
    位置即地下三樓編號1 號汽車停車位及地下二樓編號66號機
    車停車位，隨後再進行議價及簽約等購屋程序，原告並要求
    承辦代書即訴外人談麗貞對此購屋買賣須進行履約保證協議
    ，但因機車位是購屋時隨屋每戶贈與乙個，故談麗貞代書於
    買賣契約中並無特別註記樓層及編號。原告與楊景華於簽訂
    買賣契約時，談麗貞代書並現場徵詢原告是否明瞭汽機車位
    ，原告皆言清楚了解始簽訂系爭房地之買賣契約。原告與被
    告同住系爭社區多年，鄰居、社區委員、主任、管理員皆知
    被告之車輛本即一直停放於系爭停車位，且原告於99年3 月
    9 日尚且將地下三層之1 號汽車停車位出租予訴外人王惠晴
    ，足見原告同意並認同系爭房地買賣契約之內容，被告占用
    系爭停車位自有正當權源等語置辯。並聲明：(一)原告之訴及
    假執行之聲請均駁回。(二)如受不利益之判決，請准供擔保宣
    告免為假執行。
三、原告主張系爭房地原為楊景華所有，而系爭停車位則係分配
    屬於系爭7695建號建物之專用部分。原告於99年2 月2 日向
    被告購買系爭房地，買賣契約上關於停車位使用載明位置係
    在地下三樓編號1 號（未記載機車停車位編號），並於同年
    3 月3 日完成所有權移轉登記，而系爭停車位目前乃由被告
    占有使用中等情，業據其提出不動產買賣合約書、建物登記
    第一類謄本等件為證，並為被告所不爭執，原告此部分之主
    張，堪信為真實。
四、被告抗辯其前與楊景華簽訂車位變更同意書，約定系爭停車
    位歸其所有，其自有占用系爭停車位之合法權源，惟此為原
    告所否認，是本件應審究者厥為：被告得否對系爭停車位主
    張有權占有？茲論述如下：
  (一)按各區分所有權人按其共有之應有部分比例，對建築物之共
    用部分及其基地有使用收益之權。但另有約定者從其約定。
    住戶對共用部分之使用應依其設置目的及通常使用方法為之
    。但另有約定者從其約定，公寓大廈管理條例第9條 第1 項
    、第2 項定有明文。再契約固須當事人互相表示意思一致始
    能成立，但所謂互相表示意思一致，不限於當事人直接為之
    ，其經第三人為媒介而將當事人互為之意思表示從中傳達而
    獲致意思表示一致者，仍不得謂契約未成立。公寓大廈之買
    賣，建商與各承購戶分別約定，該公寓大廈之共用部分或其
    基地之空地由特定共有人使用者，除別有規定外，應認共有
    人間已合意成立分管契約。復公寓大廈區分所有權人共有之
    共用部分設置之停車場，如有分管之特約，區分所有權人將
    其分管停車位相對應之共用部分之應有部分移轉所有權予他
    區分所有權人，其分管契約對於受讓人繼續存在；該受讓人
    嗣將其專有部分所有權移轉於他人，依公寓大廈管理條例第
    4 條第2 項規定，其所屬共用部分之應有部分應隨同移轉，
    縱就與其分管停車位相對應之共用部分之應有部分未辦理所
    有權移轉登記，亦應認其已歸該他人取得所有權，繼受分管
    契約（最高法院91年度台上字第242 號判決意旨參照）。
  (二)經查，系爭停車位為楊景華向嘉璟建設公司購買系爭房地時
    所搭配之停車位，原告於99年2 月2 日經由買賣方式向楊景
    華購得系爭7695建號建物，而該建物所包含共同使用部分即
    系爭停車位所屬地下室之7770建號之應有部分10000 分之24
    0 亦一併移轉予原告等情，有建物登記謄本在卷可參，並為
    兩造所不爭執。查系爭7695建號建物所處之臻愛一世社區地
    下室共用部分之停車空間，於建商出售時，即由建商先行分
    配，經各區分所有建物之住戶同意買受，則各區分所有權人
    即建號7770號建物之共有人間，就該建物之停車空間成立按
    原建商分配位置使用之分管契約，停車位約定屬分管契約所
    約定之專用部分，此參諸系爭房地所處之臻愛一世社區規約
    第2 條第3 款「地下室汽機車停車位應依與嘉璟建設股份有
    限公司之買賣契約書約定使用。」之規定自明（見本院99年
    度桃簡調字第336 號卷第33頁），依上開說明，系爭房地之
    原所有權人楊景華確已因分管協議而取得系爭停車位之專用
    權，且其分管契約對受讓人即原告繼續存在，是系爭停車位
    應隨同專有部分即系爭房地之移轉，而一併移轉於原告，並
    依分管契約交由原告繼續使用。
  (三)再按區分所有建物之共同使用部分，在性質上係屬共有，各
    共有人對該共同使用部分之設施，雖可依共有部分之目的加
    以使用或約定分管，但使用權為所有權之積極權能之一，不
    得與所有權分離，即與區分所有物之專有部分在使用目的上
    成為一體，不得與其專有部分分離單獨移轉或處分（參照最
    高法院82年台上字第2972號判決，司法院民事廳80年10月2
    日（八十）廳民三字第0948號函復台高院之研究意見），又
    按共有物分管範圍同意他人使用收益時，若共有物應有部分
    之共有權轉讓另一人，該使用收益之他人對於受讓共有權之
    人，除有民法第425 條之適用外，不得主張有權使用收益（
    參照最高法院72年台上字第938 號判例）。經查，系爭房地
    所在之臻愛社區之全體共有人對其大樓地下停車位之使用既
    已訂定分管特約，即地下室之特定停車位，僅有購買停車位
    之人始得使用。且共有人於與其他共有人訂立共有物分割或
    分管之特約後，縱將其應有部分讓與第三人，其分割或分管
    契約，對於受讓人仍繼續存在（最高法院48年台上字第1065
    號判例參照），顯見分管特約有準物權之效力。如上所述，
    基於臻愛一世社區共有人間之分管契約約定系爭停車位屬於
    系爭7695建號建物所有權人專用，則上開分管契約，自對系
    爭7695建號之受讓人即原告仍繼續存在。雖被告辯稱：其業
    於97年10月20日與楊景華簽訂車位變更同意書，合法取得系
    爭停車位之使用權，並非無權占有云云，並提出車位變更同
    意書1 件為證。惟查，區分所有建物之共同使用部分，不得
    與其專有部分分離單獨移轉或處分，已如前述，又桃園縣桃
    園市○○路1147號10樓建物於97年10月20日車位變更同意書
    簽訂時之登記名義人為訴外人徐宏宗，並非被告（被告辯稱
    上開1147號10樓建物為其借名登記於徐宏宗名下），且上開
    車位變更同意書簽訂後，徐宏宗或被告與楊景華間並未就其
    各自所有建物共用系爭7770建號之應有部分為移轉登記（系
    爭7695建號就7770建號之權利範圍為10000 分之32，桃園縣
    桃園市○○路1147號10樓即7760建號建物就7770建號之權利
    範圍為10000 分之28），此經被告自認在卷，並有建物登記
    謄本在卷可佐，則該車位變更契約僅係就分管位置互換使用
    之契約，亦即一方以停車位交付他方使用為對價，而使用他
    方交付之停車位，性質上與租賃無殊。再按「出租人於租賃
    物交付後，承租人占有中，縱將其所有權讓與第三人，其租
    賃契約，對於受讓人仍繼續存在。前項規定，於未經公證之
    不動產租賃契約，其期限逾五年或未定期限者，不適用之。
    」，民法第425 條定有明文，查上開車位變更契約並未經公
    證，且屬未定期限之不動產租賃契約，依法自無買賣不破租
    賃之適用，只有債權效力並無物權之效力，再楊景華於出售
    系爭房地予原告前，並未告知原告曾與被告簽訂車位變更同
    意書，此為被告所不爭執，並據證人即承辦系爭房地買賣之
    代書談麗真到庭證稱：簽訂系爭買賣契約時，賣方楊景華並
    未提及曾與其他住戶更換停車位，之前亦未曾告知伊此事，
    伊沒有看過原證五所示之車位變更同意書等語明確（見本院
    卷第59頁背面、第60頁），足見原告對楊景華曾與被告約定
    互換停車位一事全然不知，被告自不得以該契約對抗善意之
    第三人即原告。被告既無法就其占有系爭停車位提出合法占
    有之權源，則原告主張被告無權占有系爭停車位之事實，應
    屬可採。
五、綜上所述，系爭停車位依全體區分所有權人間之分管契約，
    為系爭7695建號所有權人之專用部分，被告未經系爭7695建
    號之現所有權人即原告之同意，占有系爭停車位，自屬無合
    法占有之權源。從而，原告依共有人之物上請求權、分管協
    議等法律關係，請求被告返還系爭停車位，依法有據，應予
    准許。
六、兩造陳明願供擔保請為宣告假執行或免為假執行，經核均與
    規定相符，爰分別酌定相當之擔保金額予以宣告。
七、訴訟費用之負擔：民事訴訟法第78條。
中    華    民    國   100    年    4     月    12    日
                  民事第二庭    法  官  劉佩宜
以上正本係照原本作成。
如對本判決上訴，須於判決送達後 20 日內向本院提出上訴狀。
如委任律師提起上訴者，應一併繳納上訴審裁判費。
中    華    民    國   100    年    4     月    12    日
                                書記官  洪千棻